【裁判字號】    94,上訴,3812
【裁判日期】    950124
【裁判案由】    妨害自由等
【裁判全文】
臺灣高等法院刑事判決
上  訴  人
即  被  告  乙○○
上列上訴人因妨害自由等案件，不服臺灣臺北地方法院94年度訴
字第396號，中華民國94年9月30日第一審判決（起訴案號：臺灣
臺北地方法院檢察署93年度偵字第17707號），提起上訴，本院
判決如下：
    主  文
上訴駁回。
    事  實
一、乙○○前因其乾妹駱姵羽（另經檢察官不起訴處分確定）與
    男友甲○○發生爭吵，乙○○介入而與甲○○發生口角衝突
    ，因而心生不滿，竟與高嘉謙（已經原審判處有期徒刑六月
    ，如易科罰金以佰元折算壹日確定）、真實姓名年籍不詳
    、綽號「金剛」之成年男子2人基於以強暴方法剝奪他人行
    動自由之犯意聯絡及傷害人之身體之概括犯意聯絡，謀議毆
    打甲○○後強押予以妨害自由之方式報復，遂於民國（下同
    ）93年6月11日晚間7時許，前往駱姵羽位在臺北市○○路46
    5巷38號3樓住處樓下，等候與駱姵羽相約見面之甲○○，見
    甲○○戴安全帽騎乘機車到來後，乙○○、高嘉謙、「金剛
    」3人即在上址徒手毆打甲○○，並以徒手推擠拉扯之強暴
    手段強押甲○○上乙○○所有、由「金剛」駕駛之T9—3089
    號自小客車後座後駛離，並由乙○○、高嘉謙坐於甲○○之
    兩側，其間乙○○、高嘉謙將外套蓋在甲○○頭部，並賡續
    前揭傷害之概括犯意聯絡，再次徒手毆打甲○○，迨車輛駛
    至臺北縣汐止市○○鄰○○路、高速公路橋下之空地，乙○
    ○即徒手強推甲○○下車，並命甲○○將身上衣物褪去，乙
    ○○、高嘉謙、「金剛」賡續前揭傷害之概括犯意聯絡，於
    上開空地再次徒手毆打甲○○，高嘉謙並持路邊拾得之石塊
    敲擊甲○○仍戴著安全帽之頭部，致甲○○因而受有頭部疼
    痛（2處）、瘀傷2×3公分（2處）、血腫2×3公分、血腫併
    瘀傷2×4公分、右手臂擦傷1×5公分、瘀傷、擦傷3×5公分
    、左手臂擦傷3×5公分、右胸瘀傷5×5公分、左膝擦傷1×3
    公分、右背30×30公分瘀傷、5×10公分瘀傷、後背多處瘀
    傷等傷害，迨至同日晚間8時許，乙○○、高嘉謙、「金剛
    」3人始駕車離開上開空地，甲○○始得離去，乙○○等人
    共剝奪甲○○行動自由達1小時許。
二、案經甲○○告訴，由臺北市政府警察局信義分局報告臺灣臺
    北地方法院檢察署檢察官偵查起訴。
    理  由
一、上訴人即被告乙○○除否認為主謀外，對前述之犯罪事實均
    坦承不諱，並供稱「金剛」之年紀約三十歲（見訊問筆錄）
    ，核與被害人甲○○及證人駱姵羽證述內容大致相符，亦與
    判決確定之高嘉謙之供述相符，並有卷附監視錄影設備翻拍
    照片三幀、駱姵羽、高嘉謙、甲○○、乙○○之行動電話通
    聯紀錄、甲○○之臺北市立忠孝醫院驗傷診斷書、病歷、車
    牌號碼T9—3089號自小客車之車籍資料等在卷可稽。已判決
    確定之高嘉謙於警詢時供稱，是乙○○叫我和「金剛」的去
    堵甲○○（見偵查卷第47頁），其於檢察官偵訊時供稱，警
    詢所供屬實（見偵查卷第73頁），而駱姵羽係被告之乾妹妹
    ，本件因此而引起，被告等使用之車輛係被告所有，反之高
    嘉謙與「金剛」與本案較無關係，顯見本案係被告主謀，被
    告辯稱，非係伊主謀云云，尚不足採，又共犯高嘉謙經原審
    判決有罪後，並未上訴而確定，此有案卷足憑，本案事證明
    確，被告犯行堪以認定。
二、按以強暴之方法剝奪人之行動自由時，若於實施強暴行為之
    過程中，致被害人受有傷害，乃施強暴之當然結果，固不另
    論傷害罪，惟妨害自由罪，並非以傷人為當然之手段，若行
    為人另具有傷害故意，且發生傷害結果，自應成立傷害罪名
    ，經合法告訴，並應負傷害罪責，而與妨害自由罪有方法結
    果之牽連關係，依刑法第55條規定從一重處斷（參見最高法
    院89年度臺上字第4676號判決）。被告乙○○以強暴手段剝
    奪被害人甲○○行動自由之前，已有傷害甲○○之行為，嗣
    於剝奪行動自由中二次傷害告訴人之行為，亦均係另因餘怒
    未消所致，難認係強暴之當然結果，且甲○○對傷害部分亦
    提出告訴（見偵查卷第35頁警詢筆錄）；核被告乙○○所為
    ，係犯刑法第277條第1項、第302條第1項之傷害及剝奪人之
    行動自由罪。被告乙○○、高嘉謙與「金剛」就前述犯行，
    有犯意之聯絡及行為之分擔，均為共同正犯。被告乙○○先
    後多次傷害犯行，依一般社會健全觀念，在時間差距上，可
    以分開，在刑法評價上，各具獨立性，每次行為皆可獨立成
    罪，構成同一之罪名，依最高法院86年台上字第3295號判例
    意旨，應依連續犯之規定論以一罪，並依法加重其刑，被告
    傷害告訴人之目的在於達成以強暴方法剝奪告訴人行動自由
    之目的，所犯二罪間有方法目的之牽連關係，為牽連犯，應
    從一重之以強暴方法剝奪人之行動自由罪處斷。
三、原審審酌被告僅因細故，即糾眾毆打、剝奪甲○○行動自由
    之方式洩憤，被告乙○○為主導、糾眾報復之人，甲○○所
    受傷勢非輕及行動自由遭剝奪達一小時，被告嗣後雖坦承犯
    行，然始終不願說明「金剛」之真實姓名年籍資料，且迄未
    賠償甲○○，甲○○亦表示不欲原諒被告等一切情狀，適用
    刑法第28條、第277條第1項、第302條第1項、第55條，罰金
    罰鍰提高標準條例第1條前段，判處被告有期徒刑八月，經
    核並無不合。
四、被告提起上訴，辯稱非係主謀云云，並無可採，已如上述，
    被告之上訴，核無理由，應予駁回。
據上論斷，應依刑事訴訟法第368條，判決如主文。
本案經檢察官劉斐玲到庭執行職務。
中    華    民    國    95    年    1    月    24     日
                  刑事第十一庭審判長法  官  張連財
                                    法  官  楊照男
                                    法  官  林明俊
以上正本證明與原本無異。
如不服本判決，應於收受送達後十日內向本院提出上訴書狀，其
未敘述上訴之理由者並得於提起上訴後十日內向本院補提理由書
（均須按他造當事人之人數附繕本）。
                                    書記官  蕭進忠
中    華    民    國    95    年    2     月    8     日
附錄本件論罪科刑法條：
刑法第302條第1項
私行拘禁或以其他非法方法，剝奪人之行動自由者，處5年以下
有期徒刑、拘役或3百元以下罰金。


司法院資訊處製作；財團法人民間司法改革基金會備份。
